臺灣臺南地方法院民事判決
111年度婚字第280號
原      告  乙○○  住○○市○○區○○街0號
訴訟代理人  徐肇謙律師
被      告  甲○○
上列當事人間請求離婚等（含未成年子女親權酌定、扶養費等）
事件，本院於民國111年11月23日言詞辯論終結，判決如下：
    主      文
一、原告之訴及聲請均駁回。
二、訴訟及聲請程序費用新臺幣4,000元由原告負擔。
    事實及理由
一、原告主張：兩造於民國106年9月11日結婚，婚後育有未成年
    子女甲○○（男，民國000年0月00日生，身分證統一編號：Z0
    00000000號）。然雙方對家庭經營、子女照顧方式觀念迥異
    ，導致婚後經常性激烈爭吵鮮有和諧生活，各方面價值觀念
    不同，而原告自身生活費用及未成年子女甲○○自幼生活起居
    、開銷及學費，機近全數由原告負擔，原告經濟環境陷入困
    境，實已筋疲力盡，被告顯有惡意遺棄原告之情事，兩造婚
    姻有民法第1052條第1項第5款之事由存在；而原告自111年
    初與被告分居迄今，兩造已屆半年未有互動，婚姻實有難以
    維持之重大事由，符合民法第1052條第2項之規定，爰請求
    判准原告與被告離婚；又原告從事服務業，上班時間及休假
    固定，且未成年子女甲○○自幼多由原告獨自照顧、陪伴教育
    ，且原告每月有約新臺幣（下同）40,000元之穩定收入，足
    供未成年子女甲○○完善教育及生活資源，請考量未成年子女
    甲○○之最佳利益，依民法第1055條之規定酌定未成年子女甲
    ○○權利義務行使或負擔由原告單獨任之等語，並聲明：㈠准
    原告與被告離婚；㈡兩造所生未成年子女甲○○權利義務之行
    使或負擔由原告單獨任之。
二、被告則以：兩造婚後因原告必須工作，而被告務農為業，未
    成年子女甲○○主要均由訴外人即被告之父母吳忠綸、吳江秀
    治負責照顧，舉凡食宿、陪伴及幼兒園之接送，均由吳忠綸
    、吳江秀治負責，吳江秀治更負責烹煮原告工作回家之晚餐
    ，原告並未負擔家庭生活費，僅部分負擔未成年子女甲○○之
    花費，但未成年子女甲○○大部分花費則均由被告負責，原告
    主張未成年子女甲○○費用均由其負責，兩造婚姻多有衝突云
    云，並非實情，原告主張兩造婚姻有不能維持之重大事由，
    自屬無據；且被告並未對原告有任何家暴情事，被告竟於11
    1年1月1日擅自離家，顧即便兩造婚姻有不能維持之重大事
    由存在，亦係因可歸責於原告之事由，原告自無從請求判決
    離婚；未成年子女甲○○自幼均由吳忠綸、吳江秀治協力照顧
    ，亦與渠等同居至今，感情深厚，而原告早出晚歸，為離家
    前已與未成年子女甲○○較為疏離，離家後更少有關心、探視
    未成年子女甲○○，其亦無支持系統養育、照顧未成年子女甲
    ○○，顯然不適任未成年子女甲○○之親權人等語資為抗辯，並
    聲明：如主文第1項所示。
三、得心證之理由：
    兩造有爭執之處在於：㈠原告可否請求判決離婚？㈡若可，未
    成年子女甲○○權利義務之行使或負擔應由何人任之？茲分述
    如下：
（一）依原告所提之證據無法證明被告有惡意遺棄或兩造婚姻有
      不能維持之重大事由且較可歸責於被告，原告自無從請求
      判決離婚：
    ⒈按夫妻之一方須有支付家庭生活費用之義務，而無正當理
      由不為支付，致他方不能維持生活者，始與民法第1052條
      第1項第5款所謂以惡意遺棄他方之要件相當（最高法院88
      年度台上字第227號判決意旨參照）。又夫妻之一方有民
      法第1052條第1項各款以外之重大事由，難以維持婚姻者
      ，夫妻之一方得請求離婚；但其事由應由夫妻之一方負責
      者，僅他方得請求離婚，為同法條第2項所明定。又婚姻
      之本質，應以夫妻雙方互相扶持共同經營美滿生活為目的
      ，如夫妻一方之行為按其事由及情節在客觀上確屬難以維
      持婚姻生活者，即得依同條第2項之規定請求離婚，是否
      為難以維持婚姻之重大事由，其判斷標準為婚姻是否已生
      破綻而無回復之希望，婚姻之破綻不僅需一方主觀上已喪
      失維持婚姻之意願，且客觀上該難以維持婚姻之事實，須
      達任何人處於同一環境下，均喪失維持婚姻意願之程度；
      又於難以維持婚姻之重大事由，夫妻雙方均須負責時，自
      應比較衡量雙方之有責程度後，僅責任較輕之一方，得向
      責任較重之他方請求離婚；如有責程度相同時，雙方即均
      得請求離婚，始符公平之旨（最高法院86年度台上字第10
      50號、87年度台上字第1304號、95年度台上字第1026號判
      決意旨參照）。
    ⒉原告固以：被告不支付家庭生活費，原告自身生活費用及
      未成年子女甲○○自幼生活起居、開銷及學費，機近全數由
      原告負擔，原告經濟環境陷入困境，實已筋疲力盡，被告
      顯有惡意遺棄原告之情事，主張兩造婚姻有民法第1052條
      第1項第5款之事由存在云云，惟此為被告所否認，並以前
      詞抗辯。而查原告就被告未負擔其與未成年子女甲○○之家
      庭生活費之事實，並未舉證以實其說，已難信為真實；佐
      以依原告提出之戶籍謄本可知（見本院司家調字卷一第15
      頁），兩造婚後確實與吳忠綸、吳江秀治共同居住、生活
      ，衡諸常情，在年輕夫妻、幼兒與夫妻一方之父母（下稱
      祖父母）同住之三代同堂家庭，生活費用確有多由家長即
      祖父母支出之情形存在，則被告辯稱原告及未成年子女甲
      ○○生活所需有吳忠綸、吳江秀治負擔，並非全然無據，本
      院更難認原告有何因被告未支付家庭生活費而不能維持生
      活之情事存在，此外，原告就此又未提出任何證據證明，
      本院自無從認兩造婚姻有民法第1052條第1項第5款之離婚
      事由存在。
    ⒊原告另以：兩造對家庭經營、子女照顧方式觀念迥異，導
      致婚後經常性激烈爭吵鮮有和諧生活，各方面價值觀念不
      同，原告自111年初與被告分居迄今，兩造已屆半年未有
      互動，婚姻實有難以維持之重大事由，主張兩造婚姻有民
      法第1052條第2項之離婚事由存在云云，然此亦為被告所
      否認，並以前詞抗辯。而查原告就兩造婚姻有上述情況導
      致經常性激烈爭吵無法和諧生活之事實，亦未舉證以實其
      說，本院亦難僅憑原告片面之詞即認為真；而即便兩造確
      實自111年初分居迄今，已屆半年未有互動，因原告並未
      提出證據證明其有不與被告同居之正當理由存在，故即便
      此屬實情，原告之可歸責性亦較重，則揆諸首開說明，原
      告亦無從請求判決離婚。
    ⒋總此，依原告所提之證據無法證明被告有惡意遺棄或兩造
      婚姻有不能維持之重大事由且較可歸責於被告，原告自無
      從請求判決離婚。
（二）原告既不能請求本院判准兩造離婚，其即無從依民法第10
      55條規定請求本院為未成年子女甲○○酌定親權人，故其此
      部分聲請，亦屬無據，應予駁回。
四、綜上所述，依原告所提之證據無法證明被告有惡意遺棄或兩
    造婚姻有不能維持之重大事由且較可歸責於被告，原告自無
    從請求判決離婚，從而，原告請求本院判決准其與被告離婚
    ，為無理由，應予駁回；而原告既不能請求本院判准兩造離
    婚，其即無從依民法第1055條之規定請求本院為未成年子女
    甲○○酌定親權人，故其此部分聲請，亦無理由，應予駁回。
五、本件事證已明，兩造其餘攻擊防禦方法及所提證據，經斟酌
    後，核與本件之結論，不生影響，爰不一一論列，附此敘明
    。
六、訴訟費用及聲請程序負擔之依據：家事事件法第51條、第97
    條，非訟事件法第21條第2項，民事訴訟法第78條。 
中　　華　　民　　國　　111 　年　　12　　月　　7 　　日
                  家事法庭  法  官  游育倫
以上正本係照原本作成。
如對本判決上訴須於判決送達後20日內向本院提出上訴狀(附具
繕本)，並應繳納上訴費用。
中　　華　　民　　國　　111 　年　　12　　月　　7 　　日
                            書記官 李鎧安